# Einleitung

Dieses Bbuch beinhaltet einen Überblick über die Befehle und Funktionen, die zur Datenanalyse im im Rahmen von Statistik-Modulen für Einsteiger und Fortgeschrittene benötigt werden. Ziel ist es, eine Ergänzung zu den Büchern *Start Teaching with R* [@TeachingR] und *Start Modeling with R* [@ModelingR] zur Verfügung zu stellen.

In den meisten der hier verwendeten Beispiele werden Daten der HELP-Studie (Health Evaluation and Linkage to Primary Care) verwendet: Ein randomisiertes klinisches Experiment mit einer neuen Vorgehensweise, um Risikopatienten mit Leistungsanbietern der medizinischen Grundversorgung zusammenzubringen. Ausführlichere Informationen zu dem Datensatz sind in Kapitel \@ref(HELPstudie) enthalten.

Die Themenauswahl und -reihenfolge ist von Lehrbuch zu Lehrbuch und auch von Kurs zu Kurs im statistischen Bereich z. T. sehr unterschiedlich gestaltet. In diesem Buch orientiert sich die Gliederung an der Art der Daten, die analysiert werden sollen. Damit soll das Nachschlagen und Auffinden benötigter Informationen vereinfacht werden. Gewisse Fähigkeiten im Bereich des Datenmanagements sind für Studierende essentiell [@ChanceInClass]. Für die wichtigsten Kernbegriffe findet sich hierzu eine Einführung in Kapitel \@ref(datenmanagement).

Dieses Werk ergänzt die Initiativen des MOSAIC-Projektes [http://www.mosaic-web.org](http://www.mosaic-web.org), ein durch die amerikanische National Science Foundation (NSF) gefördertes Programm, um den Unterricht von Statistik, Mathematik, Naturwissenschaften und Informatik im Grundstudium zu fördern. Wir werden insbesondere das Paket `mosaic`, das erstellt wurde, um den Einsatz von \textsf{R} in statistischen Kursen zu vereinfachen, und das Paket `mosaicData`, welches eine Reihe von Datensätzen enthält, einsetzen. Das Paket `ggformula` bietet hierbei unter Verwendung der `mosaic`-Syntax Unterstützung für qualitativ hochwertige Grafiken. Eine Beschreibung des MOSAIC-Ansatzes für die Lehre von Statistik und Datenwissenschaft ist verfügbar unter [https://journal.r-project.org/archive/2017/RJ-2017-024](https://journal.r-project.org/archive/2017/RJ-2017-024). Eine kurze Zusammenfassung der \textsf{R} Befehle, die für die Lehre einführender Statistik essentiell ist, steht in der `vignette` des Paketes `mosaic` zur Verfügung:
[https://cran.r-project.org/web/packages/mosaic](https://cran.r-project.org/web/packages/mosaic).

Auch weitere Ressourcen des MOSAIC-Projektes können nützlich sein, zum Beispiel eine kommentierte Sammlung von Beispielen aus verschiedenen Lehrbüchern (vgl. [https://cran.r-project.org/web/packages/mosaic/vignettes/mosaic-resources.html](https://cran.r-project.org/web/packages/mosaic/vignettes/mosaic-resources.html)).

\pagebreak
Um ein Paket in \textsf{R} nutzen zu können, muss es zuerst (einmalig) installiert werden und in jeder neuen Session geladen werden. Das Paket `mosaic` kann mit folgendem Befehl installiert werden:

```{r, eval=FALSE}
install.packages("mosaic")        # Beachten Sie die Anführungszeichen
```

::: {.note data-latex="{note}"}
\textsf{RStudio} bietet u.&#8239;a. auch einen Reiter zur Paketinstallation im Panel rechts unten an. 
:::

Das `#` Zeichen stellt einen Kommentar in R dar und kommentiert den restlichen Text bis zum Ende der Zeile aus. 

Nachdem das Paket einmalig installiert wurde, kann es zur Verwendung der enthaltenen Funktionen über folgenden Befehl geladen werden:

```{r, eval=FALSE}
library(mosaic)
```

\textsc{RMarkdown} bietet eine einfache Markup-Sprache, welche die Ergebnisse in PDF, Word oder HTML übersetzt. Das ermöglicht es, Analysen reproduzierbar zu machen und Kopierfehler zu vermeiden.

::: {.infobox data-latex="{infobox}"}
Das \textsc{knitr/LATEX} System erlaubt dem erfahrenen Nutzer \textsf{R} und \textsc{LaTeX} im selben Dokument zu verknüpfen. Durch das Erlernen dieses komplizierteren Systems hat man eine viel präzisere Kontrolle über das Ausgabeformat. \textsc{RMarkdown} ist jedoch deutlich einfacher zu erlernen und eignet sich auch für eine professionelle Arbeitsweise.
:::

::: {.hinweis data-latex="{hinweise}"}
Um \textsc{Markdown} oder \textsc{knitr/LATEX} nutzen zu können, muss das Paket `markdown` installiert sein.
:::

Üblicherweise führen wir \textsc{RMarkdown} sehr früh in den Kursen ein und forden die Studierenden auf, dies für Seminar- und Hausarbeiten zu nutzen [@baumer2014r].
