# Eine kategoriale Variable
\index{head()}

## Analyse kategorialer Daten 
\index{Kategoriale Daten}

Mit Hilfe der Funktion `tally()` können absolute und relative Häufigkeiten für kategoriale Daten angegeben werden.

::: {.tiefereinsteigen data-latex="{tiefereinsteigen}"}
Im Begleitbuch *Start Teaching with R* [@TeachingR] wird die Formelschreibweise erklärt, die hier ebenfalls verwendet wird. Siehe ebenfalls dort zum Thema statistische Modellierung.
:::

```{r, echo=TRUE}
tally( ~ homeless, data = HELPrct)
```

```{r, echo=TRUE}
tally( ~ homeless, margins = TRUE, 
       data = HELPrct)
```

```{r, echo=TRUE}
tally( ~ homeless, format = "percent", 
       data = HELPrct)
```

```{r, echo=TRUE}
tally( ~ homeless, format = "proportion", 
       data = HELPrct)
```
\index{format Option}

## Der Binomialtest
\index{Binomialtest}
\index{Kontingenztabellen}
Ein exaktes Konfidenzintervall für einen Anteilswert (sowie ein Test der Nullhypothese, dass der Bevölkerungsanteil gleich einem bestimmten Wert -- standardmäßig 0.5 -- ist) kann durch die Funktion `binom.test()` berechnet werden. Die Standardfunktion `binom.test()` benötigt folgendes Eingabeformat: 
```{r, echo=TRUE}
binom.test(209, 209 + 244)
```

\index{binom.test()}
Mit Hilfe des Paketes `mosaic` kann eine Formelschreibweise verwendet werden, die die vorherige tabellarische Aufbereitung der Daten überflüssig macht. 

```{r, echo=TRUE}
result <- binom.test(~ (homeless == "homeless"), 
                     data = HELPrct)
result
```

Wie bei Befehlen dieser Art üblich, gibt es eine Menge von nützlichen Informationen, die aus der Ausgabe der Funktion ausgelesen werden können. 

```{r, echo=TRUE}
names(result)
```

Spezifische Informationen werden extrahiert, indem man den Operator `$` oder eine entsprechende Funktion zur Extrahierung nutzt. So kann z.\ B. das Konfidenzintervall oder der p-Wert verwendet werden. 

```{r, echo=TRUE}
result$statistic
```

```{r, echo=TRUE}
confint(result)
```
\index{confint()}

```{r, echo=TRUE}
pval(result)
```

::: {.tiefereinsteigen data-latex="{tiefereinsteigen}"}
Die meisten Objekte in R haben eine Art Druckfunktion. Wenn wir ein Ergebnis angezeigt bekommen, stammt die Ausgabe in der Konsole  aus dieser Druckfunktion `print(result)`. Durch den expliziten Aufruf von `print(result)` können oft viele zusätzliche Informationen ausgegeben werden. In einigen Situationen, wie z.\ B. bei Grafiken, bleibt das Objekt unsichtbar, so dass nichts gedruckt wird. Hier werden die zusätzlichen Informationen üblicherweise nicht benötigt. Falls doch, können sie aber abgerufen werden.
:::

## Der Anteilswerttest 
In ähnlicher Weise kann ein geschätzes Intervall und ein approximativer Test auf Anteilswerte über die Funktion `prop.test()` ermittelt werden. Die Anzahl der Personen je Kategorie der Variablen `homeless` wird folgendermaßen ausgezählt:
\index{Binomialtest}

```{r, echo=TRUE}
tally(~ homeless, data = HELPrct)
```

Die Funktion `prop.test()` berechnet die Anteile und gibt die Ergebnisse aus. 

```{r, echo=TRUE}
prop.test(~ (homeless == "homeless"), 
          correct = FALSE, data = HELPrct)
```
\index{correct Option}

Hier untersucht `prop.test()` die Variable `homeless` in der gleichen Art und Weise wie `tally()`. Die Funktion `prop.test()` kann ebenso wie `binom.test()` auch direkt mit numerischen Angaben umgehen:  
\index{binom.test()}

```{r, echo=TRUE}
prop.test(209, 209 + 244, correct = FALSE)
```

::: {.infobox data-latex="{infobox}"}
Wir schreiben `homeless == "homeless"`, um eindeutig festzulegen, welchen Anteil wir betrachten möchten. Wir hätten auch `homeless == "housed"` auswählen können.

`prop.test()` berechnet die Chi-Quadrat-Statistik. Die meisten einführenden Statistikbücher nutzen die Z-Statistik. Mathematisch sind sie in Bezug auf inferentielle Aussagen äquivalent.
:::

\index{names()}
\index{print()}

## Anpassungstests

\index{Anpassungstests}
Es gibt eine Vielzahl von Gütemaßen, die mit Hilfe bestimmter Referenz-Verteilungen bestimmt werden können. Für die Daten der HELP-Studie können wir die Nullhypothese testen, dass in jeder Kategorie des Drogenkonsums ein gleich hoher Anteil an Personen in der Population vorliegt.

```{r, echo=TRUE}
tally(~ substance, format = "percent", 
      data = HELPrct)
```

```{r, echo=TRUE}
observed <- tally(~ substance, 
                  data = HELPrct)
observed
```

::: {.achtung data-latex="{achtung}"}
Zusätzlich zur Option `format` gibt es die Option `margins`, um die Randhäufigkeiten in der Tabelle auszugeben. Die Voreinstallung bei `tally` ist `margins = FALSE`. Probieren Sie es aus!
:::

```{r, echo=TRUE}
p <- c(1/3, 1/3, 1/3) # equivalent to rep(1/3, 3) 
chisq.test(observed, p = p)
```
\index{chisq.test()}

```{r, echo=TRUE}
total <- sum(observed)
total
```

```{r, echo=TRUE}
expected <- total*p
expected
```

Wir können die $\chi^2$-Statistik auch manuell als Funktion der beobachteten und erwarteten Häufigkeiten unter Unabhängigkeit berechnen:

```{r, echo=TRUE}
chisq <- sum((observed - expected)^2/(expected))
chisq
```

```{r, echo=TRUE}
1 - pchisq(chisq, df = 2)
```

::: {.note data-latex="{note}"}
Die Funktion `pchisq()` berechnet die Wahrscheinlichkeit, dass eine $\chi^2$-verteilte Zufallsvariable mit `df()` Freiheitsgraden kleiner oder gleich einem gegebenen Wert ist. Hier wird die Gegenwahrscheinlichkeit berechnet, um den Bereich zu finden, der rechts des beobachteten $\chi^2$-Wertes liegt.
:::

Es kann hilfreich sein, sich die Verteilung grafisch anzuschauen. Der grün schattierte Bereich zeigt den Bereich rechts vom beobachteten Wert. 

```{r, echo=TRUE}
gf_dist("chisq", df = 2, fill = ~ (x > 9.31), 
        geom = "area")
```
\index{gf\_dist()}
\index{fill Option}
\index{geom Option}
\index{margins Option}
Alternativ kann  mit Hilfe des Paketes `mosaic` ein analoger `chisq.test()` durchgeführt werden, welcher zusätzlich weitere Angaben liefert, wie z.\ B. die beobachteten und erwarteten Häufigkeiten.

::: {.hinweis data-latex="{hinweis}"}
`x` in `xchisq.test()` steht für eXtra.
:::

```{r, echo=TRUE}
xchisq.test(observed, p = p)
```

::: {.note data-latex="{note}"}
Objekte, die sich im Arbeitsspeicher von \textsf{R} befinden, sind unter dem Reiter \textsc{Environment} in \textsf{RStudio} aufgelistet. Diese Liste kann bereinigt werden, indem die nicht mehr benötigten Objekte mit `rm()` gelöscht werden.
:::

\index{pchisq()}

```{r, echo=TRUE}
# nicht mehr benötigte Variablen löschen
rm(observed, p, total, chisq)
```
