# Zwei metrische Variablen {#zweiMetrVar}
## Scatterplots
\index{Scatterplots}

Wir empfehlen, jede Analyse durch eine grafische Darstellung der Daten zu beginnen. Hier ergänzen wir ein Streudiagramm des CESD (ein Maß für depressive Beschwerden, höhere Werte deuten auf mehr Beschwerden hin) und des MCS (mental component score des SF-36, wobei höhere Werte auf eine bessere Funktion hinweisen) für weibliche Probanden mit einer LOWESS-Linie (locally weighted scatterplot smoother). Die Datenpunkte werden als Kreise dargestellt und die LOWESS-Linie mit einer etwas dickeren Linie dargestellt.

:::{.note data-latex="{note}"}
Die LOWESS Linie kann dabei helfen, die Linearität eines Zusammenhangs leichter zu erkennen. Sie wird hinzugefügt, indem zwei Punkte und ein LOWESS-Filter definiert werden.
:::

\index{LOWESS}
\index{Linearität}
\index{gf\_point()}

```{r}
Female <- filter(HELPrct, female == 1)
gf_point(cesd ~ mcs, data = Female, shape = 1) %>%
  gf_smooth(se = FALSE, size = 2)
```
\index{filter()}
\index{gf\_smooth()}
\index{size Option}
\index{shape Option}

:::{.tiefereinsteigen data-latex="{tiefereinsteigen}"}
Wenn man mit der Ausdrucksweise des statistischen Modellierens nicht vertraut ist, findet man im Begleitbuch *Start Modeling with R* [@TeachingR] entsprechende Hilfe. 
Auch in *Start Teaching with R* [@ModelingR] sind nützliche Tipps für den Einstieg zu finden.
:::

Es ist ganz einfach, etwas anderes als Punkte im Scatterplot zu verwenden. Im folgenden Beispiel wird der Zusammenhang zwischen der Zahl der Überfälle und der Zahl der Morde mit Hilfe der Namen der entsprechenden Bundesstaaten dargestellt:

```{r}
gf_text(Murder ~ Assault, 
  label = ~ rownames(USArrests), 
  data = USArrests)
```
\index{gf\_text()}
\index{label Option}
\index{rownames()}

## Korrelationen
Korrelationen können für Variablenpaare und für Variablenmatrizen berechnet werden.
\index{Korrelationen}

```{r}
cor(cesd ~ mcs, data = Female)

smallHELP <- select(Female, cesd, mcs, pcs)
cor(smallHELP)
```
\index{select()}
\index{cor()}

Der Korrelationskoeffizient von Pearson ist voreingestellt. Andere Methoden (z.\ B. Spearman) können mit der Option `method` gewählt werden.

```{r}
cor(cesd ~ mcs, method = "spearman", data = Female)
```

\index{Pearson Korrelation}
\index{Spearman Korrelation}


## Paarweise Plots
\index{Paarweise Plots}
Ein paarweiser Plot (Scatterplot Matrix) kann für jedes Paar eines Variablensets erstellt werden.

:::{.note data-latex="{note}"}
Das Paket `GGally` unterstützt komplexere Formen von paarweisen Plots.
:::

\index{Scatterplot Matrix}

```{r}
library(GGally)
ggpairs(smallHELP)
```

\index{ggpairs()}

## Einfache lineare Regression
\index{Lineare Regression}
\index{Regression}

:::{.note data-latex="{note}"}
Normalerweise führen wir die einfache lineare Regression als deskriptive Methode zu einem sehr frühen Zeitpunkt einer Lehrveranstaltung ein.
:::

Lineare Regressionsmodelle werden ausführlich in *Start Modeling with R* [@TeachingR] beschrieben.
Dabei werden die gleichen Befehle für die Spezifizierung von Output und Prädiktoren verwendet, die bereits an früherer Stelle für grafische und numerische Übersichten eingeführt wurden. 

Im folgenden betrachten wir das Modell `cesd ~ mcs`.

```{r}
cesdmodel <- lm(cesd ~ mcs, data = Female)
coef(cesdmodel)
```
\index{coef()}
\index{lm()}

:::{.note data-latex="{note}"}
Es ist wichtig, möglichst eindeutige Bezeichnungen für die einzelnen Modellobjekte zu finden. Hier wird der Output von `lm()` als `cesdmodel` gespeichert.
Damit wird darauf hingewiesen, dass das Regressionsmodell depressive Beschwerden beschreibt.
:::

Um den Output übersichtlicher zu gestalten, schalten wir die Option, die Signifikanzen mit Sternchen zu markieren, ab.

```{r}
options(show.signif.stars = FALSE)

coef(cesdmodel)

msummary(cesdmodel)

coef(summary(cesdmodel))


confint(cesdmodel)

rsquared(cesdmodel)

class(cesdmodel)
```
\index{options()}
\index{msummary()}
\index{confint()}
\index{class()}
\index{rsquared()}
\index{summary()}

Die Ausgabe von `lm()` ist ein lineares Modell.
Ähnlich wie bei `coef()` kann eine Reihe von Operationen auf dieses Objekt zugreifen.  
Die Funktion `residuals()` gibt den Residuenvektor aus.

:::{.note data-latex="{note}"}
Die Funktion `residuals()` kann verkürzt auch als `resid()` geschrieben werden. Eine andere wichtige Funktion ist `fitted()`, die einen Vektor aus Vorhersagewerten erzeugt.
:::

\index{residuals()}
\index{resid()}
\index{fitted()}
\index{density Option}
\index{gf\_histogram()}

```{r}
gf_histogram(~ residuals(cesdmodel), density = TRUE)
```

```{r}
gf_qq(~ resid(cesdmodel))
```

```{r}
gf_point(resid(cesdmodel) ~ fitted(cesdmodel), 
         alpha = 0.5, cex = 0.3, pch = 20) %>%
  gf_smooth(se = FALSE) %>%
  gf_hline(yintercept = 0)
```
\index{gf\_qq()}
\index{cex Option}
\index{pch Option}
\index{gf\_hline()}
\index{alpha Option}

Mit der Funktion `mplot()` kann eine Reihe nützlicher Plots erzeugt werden. Mit der Option `which = 1` werden geschätzte Werte und Residuen gegenübergestellt:

```{r}
mplot(cesdmodel, which = 1)
```

Mit `which = 2` kann ein Quantil-Quantil-Diagramm der Normalverteilung erzeugt werden:

```{r}
mplot(cesdmodel, which = 2)
```

\index{mplot()}
Mit `which = 3` kann ein Scale-Location-Plot erstellt werden:

```{r}
mplot(cesdmodel, which = 3)
```

\index{which Option}
\index{Scale-Location-Plot}

Das Cook's Abstandsmaß in Abhängigkeit von der Beobachtungsnummer wird bei `which = 4` ausgegeben:
\index{Cook's Abstandsmaß}

```{r}
mplot(cesdmodel, which = 4)
```

Den Residuen vs. Leverage-Plot, zur Aufdeckung von möglichen einflussreichen Beobachtungen, erhält man mit `which = 5`:
\index{Leverage}
```{r}
mplot(cesdmodel, which = 5)
```

Schlussendlich gibt `which = 6` den Cook’s distance vs. Leverage-Plot aus:

```{r}
mplot(cesdmodel, which = 6)
```

Vorhersageintervalle können mit Hilfe der Option `interval` in die Funktion `gf_lm()` eingefügt werden.
\index{fill Option}
\index{gf\_lm()}
\index{interval Option}

```{r}
gf_point(cesd ~ mcs, data = HELPrct) %>%
  gf_lm(interval = "confidence", fill = "red") %>%
  gf_lm(interval = "prediction", fill = "navy")
```

:::{.aufgabe data-latex="{aufgabe}"}
Mit Hilfe des Datensatzes `HELPrct` soll eine einfache lineare Regression geschätzt werden, die den Zusammenhang zwischen der am Tag getrunkenen Menge und dem MCS (mental component score) beschreibt. 

Dieses Model kann mit Hilfe des Modells `i1 ~ mcs` spezifiziert werden.  

Interpretieren Sie die Verteilung der Residuen.
:::

\index{Vorhersageintervalle}