# Zwei kategoriale Variablen
## Kreuztabellen {#kreuztab}

Kreuztabellen können für zwei (oder mehr) kategoriale Variablen aufgestellt werden. Hier erstellen wir die Kontingenztabelle für den Obdachlosenstatus (obdachlos in einer / mehr als einer Nacht in den letzten sechs Monaten oder nicht obdachlos) und das Geschlecht. 

```{r, echo=TRUE}
tally(~ homeless + sex, margins = FALSE, 
      data = HELPrct)
```

Wir können auch Spaltenprozente erzeugen:

```{r, echo=TRUE}
tally(~ sex | homeless, margins = TRUE, 
      format = "percent", data = HELPrct)
```

Die Odds Ratios (Chancenverhältnisse) können direkt aus der Tabelle berechnet werden:

```{r, echo=TRUE}
OR <- (40/169)/(67/177)
OR
```

Das Paket `mosaic` hat eine Funktion, um die Odds Ratios zu berechnen.

```{r, echo=TRUE}
oddsRatio(tally(~ (homeless == "housed") + sex,
                   margins = FALSE, data = HELPrct))
```

Die Funktion `CrossTable()` im Paket `gmodels` kann ebenfalls eine Kreuztabelle erzeugen.

```{r, echo=TRUE}
library(gmodels)
with(HELPrct, CrossTable(homeless, sex, 
                         prop.r = FALSE, 
                         prop.chisq = FALSE, 
                         prop.t = FALSE))

```


Grafische Zusammenfassungen von Kreuztabellen können ebenfalls sehr nützlich sein. Mosaikplots sind ein Beispiel. Wir sehen, dass Männer in der Gruppe der Obdachlosen überrepräsentiert sind (die Breite der Fläche ist für Obdachlose größer als für Nicht-Obdachlose).

:::{.achtung data-latex="{achtung}"}
Die Fachwelt ist immer noch unentschlossen in Bezug auf den Nutzen von Mosaikplots, aufgrund von
ihrem geringen data-to-ink-ratio (Daten-Tinten-Verhältnis). Wir haben sie als hilfreich empfunden, um Kontingenztabellen besser zu verstehen [@tufte2001].
:::

```{r, echo=TRUE}
mosaicplot(sex ~ homeless, data = HELPrct)
```

```{r, echo=TRUE}
# farbiges Beispiel 
mosaicplot(substance ~ homeless, data = HELPrct,
           color=c("LightBlue", "LightCoral")) 
```

## Tabellen erstellen

Tabellen können auch aus dem Datensatz selbst erstellt werden. Dazu wird die Funktion `do()` verwendet.

```{r, echo=TRUE}
HELPtable <- rbind(
  do(40)  * data.frame(sex = "female", homeless = "homeless"),
  do(169) * data.frame(sex = "male", homeless = "homeless"),
  do(67)  * data.frame(sex = "female", homeless = "housed"),
  do(177) * data.frame(sex = "male", homeless = "housed")
)
tally(~ homeless + sex, data = HELPtable)
```

## Chi-Quadrat-Test

```{r, echo=TRUE}
chisq.test(tally(~ homeless + sex, 
                    margins = FALSE,
                    data = HELPrct), 
                    correct = FALSE)
```

\index{Kreuztabellen}
\index{library()}
\index{oddsRatio()}
Hier wurde ein statistisch signifikanter Zusammenhang gefunden: Es ist unwahrscheinlich, dass wir einen so starken Zusammenhang finden, wenn der Obdachlosenstatus und das Geschlecht in der Population unabhängig voneinander wären. 

Wenn Sie signifikante Zusammenhänge finden, ist es wichtig, dass Sie diese im Kontext des konkreten Problems richtig interpretieren können. Die Funktion `xchisq.test()` liefert weitere Informationen (beobachtete und erwartete Häufigkeiten, $\chi^2$-Anteil und Residuen), die hierzu hilfreich sein können.

```{r, echo=TRUE}
xchisq.test(tally(~ homeless + sex, 
                     margins = FALSE, 
                     data = HELPrct), 
                     correct = FALSE)
```

Wir beobachten, dass es weniger obdachlose Frauen und mehr obdachlose Männer als erwartet gibt. 

## Exakter Test nach Fisher
Es kann auch ein exakter Test berechnet werden. Für 2x2-Kontingenztafeln ist dies unkompliziert. Optionen, um die Größe des Problems bei größeren Tabellen zu beschränken, existieren (siehe `?fisher.test()`).

```{r}
fisher.test(tally(~ homeless + sex, margins = FALSE, 
                     data = HELPrct))
```

:::{.tiefereinsteigen data-latex="{tiefereinsteigen}"}
Beachten Sie die Unterschiede in der Schätzung des Odd Ratios im Vergleich zu Abschnitt \@ref(kreuztab). Die Funktion `fisher.test()` verwendet einen anderen Schätzer (und anderes Intervall, basierend auf dem Likelihood).
:::

\index{Exakter Test nach Fisher}
\index{fisher.test()}
\index{margins Option}