# Metrische Antwortvariable, kategorialer Prädiktor

## Eine binäre Variable als Prädiktor: numerische und grafische Zusammenfassung

Hier werden wir die Verteilung der CESD-Scores nach Geschlecht vergleichen. 
Der Befehl `mean()` kann verwendet werden, um den durchschnittlichen CESD-Score separat für Männer und Frauen zu berechnen.

```{r}
mean(cesd ~ sex, data = HELPrct)
```

Der Befehl `favstats()` liefert weitere statistische Kennzahlen pro Gruppe.

```{r}
favstats(cesd ~ sex, data = HELPrct)
```

\index{mean()}
\index{favstats()}

Boxplots sind besonders hilfreiche grafische Darstellungen, um Verteilungen zu vergleichen.
Mit dem Befehl `gf_boxplot()` können die Boxplots für die CESD-Scores getrennt nach Geschlecht angezeigt werden. Sowohl aus den numerischen als auch aus den grafischen Zusammenfassungen geht hervor, dass Frauen in der Regel etwas höhere CESD-Werte haben als Männer.

:::{.hinweis data-latex="{hinweis}"}
Obwohl wir normalerweise die erklärenden Variablen entlang der horizontalen Achse darstellen, so ist die umgedrehte  Darstellung für diese Art von Grafiken in einigen Fällen vorzuziehen.
:::

```{r}
gf_boxplot(cesd ~ sex, data = HELPrct) %>% 
  gf_refine(coord_flip())
```

Bei nur kleiner Stichprobengröße gibt es keine Notwendigkeit, diese über Boxplots darzustellen, da der Befehl `gf_point()` ebenfalls kategoriale Prädiktoren darstellen kann. Auch 10--20 Beobachtungen pro Gruppe sind mittels Streudiagramm gut darzustellen. Beobachtungen, die einen gleichen Wert aufweisen, können über die Anpassung des Transparenzlevels (Argument `alpha`) sichtbar gemacht werden.
\index{gf\_refine()}

:::{.hinweis data-latex="{hinweis}"}
Einer von uns sah mal einen Biologen stolz mehrere Boxplots nebeneinander präsentieren. In dem Glauben, einen großen Erfolg errungen zu haben, fragte er naiv, wie viele Beobachtungen in jeder Gruppe enthalten seien. \glqq Vier\grqq{}, antwortete der Biologe.
:::

\index{gf\_point()}
\index{alpha Option}

```{r}
gf_point(sex ~ length, alpha = .6, cex = 1.4, 
         data = KidsFeet)
```
\index{cex Option}

## Ein dichotomer Prädiktor: Zweistichproben-t-Test

Der Students Zweistichproben-t-Test kann ohne (das ist die Voreinstellung; engl. „default“) oder mit der Annahme gleicher Varianzen durchgeführt werden.

```{r}
t.test(cesd ~ sex, var.equal = FALSE, data = HELPrct)
```

Hier sehen wir, dass ein statistisch signifikanter Unterschied zwischen den beiden Gruppen vorliegt.

Wir können den Test unter der Annahme von gleichen Varianzen wiederholen:

```{r}
t.test(cesd ~ sex, var.equal = TRUE, data = HELPrct)
```

Die Gruppen können ebenso mit dem Befehl `lm()` (ebenfalls unter der Annahme gleicher Varianzen) verglichen werden. Der \textsf{mosaic} Befehl  `msummary()` gibt eine etwas schlankere Ausgabe im Vergleich zur klassischen Ausgabe des Befehls `summary()` aus.

\index{lm()}
```{r}
msummary(lm(cesd ~ sex, data = HELPrct))
```

:::{.hinweis data-latex="{hinweis}"}
Der Befehl `lm()` ist Teil eines sehr viel flexibleren Modellierungsansatzes, wohingegen `t.test()` im Wesentlichen eine nicht weiter anpassungsfähige Sackgasse ist. `lm()` verwendet die Annahme gleicher Varianzen. Siehe hierzu auch das Begleitbuch *Start Modeling in R* [@ModelingR] für weitere Details.
:::

\index{msummary()}

## Nichtparametrische Zweistichprobentests
Die gleiche Schlussfolgerung wird mit einem nicht-parametrischen Test (Wilcoxon-Rang-Summe) gezogen.

```{r}
wilcox.test(cesd ~ sex, data = HELPrct)
```

## Permutationstest
\index{Permutationstest}
Hier erweitern wir die in Abschnitt \@ref(bootstrap) eingeführten Methoden, um einen zweiseitigen Test einzusetzen, der das Alter zu Beginn getrennt nach Geschlecht vergleicht. Hierzu berechnen wir zunächst die beobachtete Differenz der Mittelwerte:

```{r}
mean(age ~ sex, data = HELPrct)

test.stat <- diffmean(age ~ sex, data = HELPrct)
test.stat
```
\index{diffmean}

Wir können nun die gleiche Statistik erneut berechnen, nachdem wir die Gruppenbezeichnungen zufällig gemischt (permutiert) haben:

```{r}
do(1) * diffmean(age ~ shuffle(sex), data = HELPrct)

do(1) * diffmean(age ~ shuffle(sex), data = HELPrct)

do(3) * diffmean(age ~ shuffle(sex), data = HELPrct)
```
\index{do()}

:::{.tiefereinsteigen data-latex="{tiefereinsteigen}"}
Weitere Details und Beispiele finden Sie in der im Paket `mosaic` enthaltenen `vignette("Resampling")`.
:::

```{r}
rtest.stats <- do(500) * diffmean(age ~ shuffle(sex), data = HELPrct)
rtest.stats <- mutate(rtest.stats, diffmeantest = 
                        ifelse(diffmean >= test.stat, TRUE, FALSE))
head(rtest.stats, 3)

favstats(~ diffmean, data = rtest.stats)

gf_histogram(~ diffmean, n = 40, xlim = c(-6, 6), 
               fill = ~ diffmeantest, pch = 16, cex = .8, 
               data = rtest.stats) %>% 
  gf_vline(xintercept = ~ test.stat, color = "red", lwd = 3)
```

\index{mutate()}
\index{gf\_histogram()}
\index{fill Option}
\index{pch Option}
\index{color Option}
\index{gf\_vline()}
\index{head()}

Mit der vorliegenden Permutation erhalten wir keine ausreichenden Belege, um der Nullhypothese, dass Männer und Frauen das gleiche Durchschnittsalter in der Population haben, zu widersprechen.


## Einfaktorielle Varianzanalyse

\index{Einfaktorielle Varianzanalyse (ANOVA)}
\index{Varianzanalyse}
Die vorangegangenen Vergleiche wurden zwischen zwei Gruppen durchgeführt. Wir können ebenso die Mittelwertvergleiche zwischen drei oder mehr Gruppen mit einer einfachen Varianzanalyse (ANOVA) testen. Hier vergleichen wir den CESD-Score auf Basis des vorwiegenden Drogenkonsums (Heroin, Kokain oder Alkohol). Der Median wird im folgenden Diagramm nun mittels einer Linie und nicht durch einen Punkt dargestellt.

```{r}
gf_boxplot(cesd ~ substance, data = HELPrct)

mean(cesd ~ substance, data = HELPrct)

anovamod <- aov(cesd ~ substance, data = HELPrct)
summary(anovamod)
```

\index{aov()}
Obwohl die Werte immer noch hoch sind (Scores von 16 oder mehr werden im Allgemeinen als „schwere“ Symptome eingeordnet), weist die Kokain konsumierende Gruppe tendenziell niedrigere Werte auf, als diejenigen, die vorwiegend Alkohol oder Heroin konsumieren.

```{r}
modintercept <- lm(cesd ~ 1,         data = HELPrct)
modsubstance <- lm(cesd ~ substance, data = HELPrct)
```

Der Befehl `anova()` kann mehrere Modelle zusammenfassen:

```{r}
anova(modsubstance)
```

\index{anova()}

Im vorliegenden Fall sind die Ergebnisse identisch, da es nur einen Prädiktor mit 2 Freiheitsgraden (`df`) gibt.

Der Befehl `anova()` kann auch zum formalen Vergleich zweier (verschachtelter) Modelle verwendet werden.

```{r}
anova(modintercept, modsubstance)
```

\index{Modellvergleich}

## Tukeys Post-hoc-Test
\index{aov}
\index{Tukeys Post-hoc-Test}
Es gibt eine Vielzahl weiterer Vergleichsverfahren, die nach der Anpassung eines ANOVA-Modells verwendet werden können. Einer davon ist Tukey's Honest Significant Differences (HSD). Weitere Optionen sind innerhalb des Paketes `multcomp` aufgeführt.

\index{Multiple Vergleiche}

```{r}
favstats(cesd ~ substance, data = HELPrct)

HELPrct <- mutate(HELPrct, 
                  subgrp = factor(substance, 
                                  levels = c("alcohol", "cocaine", "heroin"), 
                                  labels = c("A", "C", "H"))
                  )
mod <- lm(cesd ~ subgrp, data = HELPrct)
HELPHSD <- TukeyHSD(mod, "subgrp")
HELPHSD

mplot(HELPHSD)
```
\index{factor()}
\index{labels Option}
\index{levels Option}

Auch hier zeigt sich, dass die Kokainkonsumgruppe deutlich niedrigere CESD-Werte aufweist als eine der beiden anderen Gruppen.

\index{mplot()}