# Kategoriale AV, metrische UV

## Logistic regression
Die logistische Regression ist mit folgendem Befehl `glm()` zu verwenden, dieser unterstützt eine Vielzahl von Verknüpfungsfunktionen und Verteilungsformen für generalisierte lineare Modelle, einschließlich logistischer Regression.

:::{.hinweis data-latex=""}
Der Befehl `glm()` beinhaltet das Argument `family`, mit dem eine Option angegeben werden kann `link`.  Der `logit` Link bereits die Voreinstellung für "binomial family", so dass wir es hier nicht angeben müssen. Die ausführlichere Verwendung wäre  `family=binomial(link=logit)`
:::

```{r}
logitmod <- glm(homeless ~ age + female, 
                family = binomial, data = HELPrct)
msummary(logitmod)
exp(coef(logitmod))
exp(confint(logitmod))
```

Wir können zwei Modelle vergleichen (für Tests mit mehreren Freiheitsgraden).  Beispielsweise könnte uns der Zusammenhang von Obdachlosenstatus, dem Alter und die drei Substanzgruppen.

```{r}
mymodsubage <- glm((homeless == "homeless") ~ age + substance, 
  family = binomial, data = HELPrct)
mymodage <- glm((homeless == "homeless") ~ age, family = binomial, 
  data = HELPrct)
msummary(mymodsubage)
exp(coef(mymodsubage))
anova(mymodage, mymodsubage, test = "Chisq")
```

Wir stellen fest, dass unter Einbeziehung des Alters, die Kokain- und Heroin-Gruppe signifikant seltener obdachlos sind als die Personen, die der Alkoholgruppe zugehörig sind.
(Ein ähnliches Ergebnis zeigt sich, wenn man nur den Obdachlosenstatus und die Substanz der Obdachlosen betrachtet.)

```{r}
tally(~ homeless | substance, format = "percent", 
      margins = TRUE, data = HELPrct)
```
