# Überlebenszeitanalysen

Umfangreiche Hilfsmittel für Überlebenszeitanalysen (Zeitraum bis Ereignis) sind aus dem Paket `survival` verfügbar.

## Kaplan-Meier-Kurve

```{r}
library(survival)
library(broom)
fit <- survfit(Surv(dayslink, linkstatus) ~ treat, 
               data = HELPrct)
fit <- broom::tidy(fit)
gf_step(fit, estimate ~ time, linetype = ~ strata,
        title = "Produkt-Limit Überlebensschätzer (Zeitraum bis Anbindung)",
        xlab  = "Zeit (in Tagen)", ylab = "P(nicht angebunden)")
```

Wir sehen, dass die Personen der Behandlungsgruppe (Health Evaluation and Linkage to Primary Care clinic) signifikant häufiger eine Primärversorgung erhalten (eine deutlich geringere Überlebenszeit aufweisen) als die Kontrollgruppe (Grundversorgung).


## Cox-Modell mit proportionalem Ausfallrisiko

```{r}
library(survival)
summary(coxph(Surv(dayslink, linkstatus) ~ age + substance, 
              data = HELPrct))
```

Weder Alter noch Substanzgruppe hatten einen signifikanten Einfluss auf eine Anbindung an Primärversorgung.