# Überlebenszeitanalysen
\index{Überlebenszeitanalysen}

Umfangreiche Unerstützung für Überlebensanalysen (Zeitspanne bis zum Eintreten eines definierten Ereignis) sind in dem Paket `survival` enthalten.

## Kaplan-Meier-Kurve

```{r}
library(survival)
library(broom)

fit <- survfit(Surv(dayslink, linkstatus) ~ treat, 
               data = HELPrct)
fit <- broom::tidy(fit)

gf_step(fit, estimate ~ time, linetype = ~ strata,
        title = "Produkt-Limit Überlebensschätzer (Zeitraum bis Anbindung)",
        xlab  = "Zeit (in Tagen)", ylab = "P(nicht angebunden)")
```

Wir sehen, dass die Probanden der Behandlungsgruppe (Einschätzung des Gesundheitszustand und Anbindung an Grundversorgung) eine signifikant höhere Wahrscheinlichkeit hatten, sich an die Grundversorgung anzubinden (eine geringere Wahrscheinlichkeit zu "überleben"), als die Kontrollgruppe (übliche Versorgung).

\index{library()}
\index{margins Option}

## Cox-proportionales-Hazard-Modell 
\index{Cox-proportionales-Hazard-Modell }

```{r}
library(survival)
summary(coxph(Surv(dayslink, linkstatus) ~ age + substance, 
              data = HELPrct))
```
\index{coxph()}

Weder Alter noch Substanzgruppe hatten einen signifikanten Einfluss auf eine Anbindung an die Grundversorgung.


\index{gf\_step()}
\index{Kaplan-Meier-Kurve}
\index{linetype Option}