# Wahrscheinlichkeitverteilungen und Zufallsvariablen

R kann Werte für zahlreiche Verteilungsfunktionen berechnen. Es ist leicht, mit diesen Verteilungsfunktionen Zufallsdaten zu generieren, die dann für Simulation und Untersuchung genutzt werden können.

```{r}
xpnorm(1.96, mean = 0, sd = 1) # P(Z < 1.96)
# value which satisfies P(Z < z) = 0.975
qnorm(.975, mean = 0, sd = 1)
integrate(dnorm, -Inf, 0) # P(Z < 0)
```

Eine vergleichbare Ausgabe gibt es für die F-Verteilung.

```{r}
xpf(3, df1 = 4, df2 = 20)
```

Die folgende Tabelle zeigt die Basisnamen für die Verteilungen, die in R zur Verfügung stehen. Die Vorsilbe `d` erzeugt die Dichtefunktion für die jeweilige Verteilung, `p` die kumulierte Dichtefunktion, bzw. Verteilungsfunktion, mit `q` erhalten Sie die Quantile und r erzeugt Zufallswerte. Um beispielsweise die Dichtefunktion der Exponentialverteilung zu finden, nutzen Sie das Kommando `dexp()`. Die `qDIST()`-Funktion ist die inverse Funktion zu der `pDIST()`-Funktion (für eine Basisnamen DIST).

```{r, echo=FALSE}
Verteilung <- c("Beta", "binomial", "Cauchy", "chi-square", "exponential", "F", "gamma", "geometric", "hypergeometric", "logistic", "lognormal", "negative binomial", "normal", "Poisson", "Student’s t", "Uniform", "Weibull")
 
Basisname <- c("beta", "binom", "cauchy", "chisq", "exp", "f", "gamma", "geom", "hyper", "logis", "lnorm", "nbinom", "norm", "pois", "t", "unif", "weibull")

RVerteilungen <- data.frame("Verteilung" = Verteilung, "Basisname" = Basisname)
```

```{r}
kable(RVerteilungen, format = "latex", booktabs=T) %>% 
  kable_styling(latex_options = c("striped", "HOLD_position", "condensed"),
                full_width    = F, 
                font_size     = 10)
```

Die `gf_dist()`-Funktion kann genutzt werden, um Verteilungen in unterschiedlichen Weisen darzustellen.

```{r}
gf_dist('norm', mean = 100, sd = 10, kind = 'cdf')
gf_dist('exp', kind = 'histogram', xlab = "x")
```

:::{.tiefereinsteigen data-latex=""}
Die `gf_fitdistr()`-Funktion erleichtert das Schätzen von Parametern für viele Verteilungen.
:::

So wird der rate-Parameter standardmäßig auf 1 gesetzt und ist damit gleichbedeutend zu folgendem Befehl.

```{r}
gf_dist('exp', rate = 1, kind = 'histogram', xlab = "x")
gf_dist('binom', size = 25, prob = 0.25, xlim = c(-1, 26))
```

Mehrere Verteilungen können in einer Grafik angezeigt werden.

```{r}
gf_dist("norm", mean = 50 * .3, sd = sqrt(50 * .3 * .7),
fill = ~ cut(x, c(-Inf, 15 - 3, 15 + 3, Inf)), geom = "area") %>%
  gf_dist("binom", size = 50, prob = .3, col = "black", pch = 16) %>%
  gf_labs(fill = "Intervals")
```

Die `gf_fun()`-Funktion kann genutzt werden, um eine beliebige Funktion darzustellen (hier im Beispiel eine exponentielle Zufallsvariable).

```{r}
f <- makeFun(2 * exp(-2 * x) ~ x) # exponential with rate parameter 2
x <- rexp(1000, rate = 2)
gf_dhistogram(~ x, binwidth = 0.2, center = 0.1) %>%
  gf_fun(f(x) ~ x, color = "red", size = 2, xlim = c(0, 3))
```


