# Wahrscheinlichkeitverteilungen und Zufallsvariablen {#WkeitZuf}
\index{Zufallsvariablen}

\textsf{R} kann Werte für zahlreiche Verteilungsfunktionen berechnen. Es ist leicht, aus diesen Verteilungsfunktionen Zufallsdaten zu generieren, die dann für Simulationen und explorative Untersuchungen genutzt werden können.

```{r}
xpnorm(1.96, mean = 0, sd = 1) # P(Z < 1.96)

# Wert, der P(Z < z) = 0.975 erfüllt
qnorm(.975, mean = 0, sd = 1)

integrate(dnorm, -Inf, 0) # P(Z < 0)
```

Eine vergleichbare Ausgabe gibt es für die F-Verteilung.
\index{xpnorm()}
\index{qnorm()}
```{r}
xpf(3, df1 = 4, df2 = 20)
```
\index{integrate()}
Die folgende Tabelle zeigt die Basisnamen für die Verteilungen, die in \textsf{R} zur Verfügung stehen. Die Vorsilbe `d` erzeugt die Dichtefunktion für die jeweilige Verteilung, `p` die kumulierte Dichte- bzw. Verteilungsfunktion, mit `q` erhalten Sie die Quantile und `r` erzeugt Zufallsziehungen. Um beispielsweise die Dichtefunktion der Exponentialverteilung zu finden, nutzen Sie das Kommando `dexp()`. Die Funktion `qDIST()` ist die inverse Funktion zu `pDIST()` (für einen Basisnamen `DIST`).

```{r, echo=FALSE}
Verteilung <- c("Beta", "Binomial", "Cauchy", "Chi-Quadrat", "Exponential", "F", "Gamma", "Geometrische", "Hypergeometrische", "Logistische", "Lognormal", "Negative Binomial", "Normal", "Poisson", "Students t", "Gleich", "Weibull")
 
Basisname <- c("beta", "binom", "cauchy", "chisq", "exp", "f", "gamma", "geom", "hyper", "logis", "lnorm", "nbinom", "norm", "pois", "t", "unif", "weibull")

RVerteilungen <- data.frame("Verteilung" = Verteilung, "Basisname" = Basisname)
```

```{r, echo=FALSE}
kable(RVerteilungen, format = "latex", booktabs=T) %>% 
  kable_styling(latex_options = c("striped", "HOLD_position", "condensed"),
                full_width    = F, 
                font_size     = 10)
```

:::{.tiefereinsteigen data-latex="{tiefereinsteigen}"}
Die Funktion `gf_fitdistr()` erleichtert das Schätzen von Parametern für viele Verteilungen.
:::
\index{gf\_fitdistr()}

Die Funktion `gf_dist()` kann genutzt werden, um Verteilungen in unterschiedlichen Weisen darzustellen.
\index{gf\_dist()}

```{r}
gf_dist('norm', mean = 100, sd = 10, kind = 'cdf')
gf_dist('exp', kind = 'histogram', xlab = "x")
```

So wird der Parameter `rate` für die Skalierung der Verteilung standardmäßig auf 1 gesetzt und ist damit gleichbedeutend zu folgendem Befehl:
\index{xlab Option}

```{r, eval = FALSE}
gf_dist('exp', rate = 1, kind = 'histogram', xlab = "x")
```

```{r}
gf_dist('binom', size = 25, prob = 0.25, xlim = c(-1, 26))
```

\index{dnorm Option}
\index{integrate()}
\index{size Option}
\index{xlim Option}

Mehrere Verteilungen können in einer Grafik angezeigt werden:

```{r}
gf_dist("norm", mean = 50 * .3, sd = sqrt(50 * .3 * .7), 
        fill = ~ cut(x, c(-Inf, 15 - 3, 15 + 3, Inf)), geom = "area") %>%
  gf_dist("binom", size = 50, prob = .3, col = "black", pch = 16) %>%
  gf_labs(fill = "Intervals")
```
\index{fill Option}
\index{cut()}
\index{geom Option}
\index{pch Option}
\index{gf\_labs()}

Die Funktion `gf_fun()` kann genutzt werden, um eine beliebige Funktion darzustellen (hier im Beispiel eine exponentielle Zufallsvariable).
\index{gf\_fun()}

```{r}
f <- makeFun(2 * exp(-2 * x) ~ x) # Exponentialfunktion mit rate Parameter 2
x <- rexp(1000, rate = 2)

gf_dhistogram(~ x, binwidth = 0.2, center = 0.1) %>%
  gf_fun(f(x) ~ x, color = "red", size = 2, xlim = c(0, 3))
```

\index{makeFun()}
\index{exp()}
\index{rexp()}
\index{gf\_dhistogram()}
\index{binwidth Option}
\index{center Option}
\index{color Option}