# Datenmanagement {#datenmanagement}

Datenmanagement ist eine Schlüsselkompetenz, die es Studierenden (und Dozierenden) ermöglicht \glqq mit Daten zu arbeiten\grqq{} oder wie Diane Lambert von Google sagte \glqq mit Daten zu denken\grqq{}. Wir neigen dazu, die Datenverwaltung zu Beginn eines einführenden Statistikkurses auf ein Minimum zu beschränken und die Themen, wo nötig, schrittweise einzuführen. In Kursen, in denen substantielle und umfangreiche Projekte durchgeführt werden, wird ein größerer Fokus auf das Datenmanagement benötigt. In diesem Kapitel werden einige wichtige Möglichkeiten des Datenmanagements beschrieben.


## Überprüfung von Dataframes

:::{.note data-latex="{note}"}
Das Buch *Start Teaching with R* [@ModelingR] enthält einen umfangreichen Abschnitt über die Datenverwaltung, einschließlich der Verwendung der Funktion `read.file()` zum Laden von Daten in \textsf{R} und \textsf{RStudio}. 
:::

:::{.tiefereinsteigen data-latex="{tiefereinsteigen}"}
Die Pakete `dplyr` und `tidyr` bieten einen eleganten Ansatz für das Datenmanagement und erleichtern das Arbeiten mit Daten. Hadley Wickham -- Autor der Pakete -- gibt an, dass mittels sechs der in diesen Paketen implementierten Schlüsselwörter (oder Verben) eine große Anzahl von Aufgaben erfüllt werden kann: Filtern (`filter` -- Zeilen beibehalten, die die angegebenen Kriterien erfüllen), Auswählen (`select` -- Spalten nach Namen auswählen), Anordnen (`arrange` -- Zeilen neu ordnen), Mutieren (`mutate` -- neue Variablen hinzufügen), Zusammenfassen (`summarise` -- Variablen auf zusammenfassende Statistiken reduzieren) und Gruppieren (`group by` - Gruppen zusammenfassen). Siehe [https://nhorton.people.amherst.edu/precursors/](https://nhorton.people.amherst.edu/precursors/) für weitere Details und Ressourcen.
:::

Die Funktion `inspect()` kann bei der Beschreibung der Variablen in einem Dataframe (der Name für einen Datensatz in \textsf{R}) hilfreich sein.


```{r}
inspect(iris)
```


Der `iris`-Datensatz enthält eine kategoriale und vier quantitative Variablen.


## Hinzufügen neuer Variablen zu einem Dataframe

Wir können zusätzliche Variablen zu einem bestehenden Dataframe mit `mutate()` hinzufügen. Aber zuerst erstellen wir eine kleinere Version des `iris`-Datensatzes.

```{r}
irisSmall <- select(iris, Species, Sepal.Length)
```


```{r}
# schneidet die Daten in n Gruppen
irisSmall <- mutate(irisSmall, Length = cut(Sepal.Length, breaks=4:8))

```


Mehrere Befehle können mit dem `%>%` (\textsc{Pipe}-) Operator miteinander verknüpft werden:

```{r}
irisSmall <- iris %>%
  select(Species, Sepal.Length) %>%
  mutate(Length = cut(Sepal.Length, breaks=4:8))
```

Beachten Sie, dass bei dieser Verwendung das erste Argument von `select()` die erste Variable ist (da sie die Daten von der vorherigen \textsc{Pipe} erbt).

```{r}
head(irisSmall)
```

:::{.hinweis data-latex="{hinweis}"}
`cut()` ist eine Funktion, die verwendet werden kann, um aussagekräftigere Namen für die Gruppen zu definieren.
:::

Der \textsc{CPS85}-Datensatz enthält Daten aus einer Bevölkerungserhebung (aus dem Jahr 1985). Zwei der Variablen in diesem Dataframe sind Alter (`age`) und Bildung (`educ`). Wir können die Anzahl der Jahre schätzen, die ein Arbeitnehmer im Erwerbsleben tätig ist, wenn wir davon ausgehen, dass er seit dem Abschluss seiner Ausbildung im Erwerbsleben tätig ist und dass sein Alter bei Abschluss der Ausbildung um 6 Jahre höher ist als die Anzahl der erreichten Ausbildungsjahre. Wir können dies als neue Variable in den Dataframe mit `mutate()` hinzufügen. 


```{r}
CPS85 <- mutate(CPS85, workforce.years = age - 6 - educ)

favstats(~ workforce.years, data=CPS85)
```

Tatsächlich wurde dies für alle bis auf einen Fall getan, um die bereits in den \textsc{CPS85}-Daten enthaltene Variable `exper` zu generieren.

```{r}
tally(~ (exper - workforce.years), data = CPS85)
```


## Variablen löschen
\index{Pipe Operator (\small{\%<\%})}

Da wir die Variable `exper` bereits haben, gibt es keinen Grund unsere neue Variable zu behalten. Eliminieren wir diese also wieder. Beachten Sie die geschickte Verwendung des Minuszeichens.

```{r}
names(CPS85)
```


```{r}
CPS1 <- select(CPS85, select = -matches("workforce.years"))
names(CPS1)
```

Beliebig viele Variablen können gelöscht oder auf ähnliche Weise beibehalten werden.

```{r}
CPS1 <- select(CPS85, select = -matches("workforce.years|exper"))
```

\index{Variablen hinzufügen}
## Variablen umbenennen

Die Spaltennamen (Variablen) für einen Dataframe können mit der Funktion `rename()` aus dem Paket `dplyr` geändert werden.

```{r}
names(CPS85)
```

```{r}
CPSnew <- rename(CPS85, workforce = workforce.years)
names(CPSnew)
```

Die Zeilennamen eines Dataframes können durch einfache Zuweisung mittels `row.names()` geändert werden.

Der `faithful`-Datensatz (im Paket `datasets`, welches immer verfügbar ist) hat sehr unglückliche Namen.

```{r}
names(faithful)
```

:::{.tiefereinsteigen data-latex="{tiefereinsteigen}"}
Es ist ratsam, vom ersten Tag an Praktiken für die Auswahl von Variablennamen festzulegen.
:::

Die Messungen sind die Dauer einer Eruption und die Zeit bis zur folgenden Eruption, also vergeben wir geeignetere Namen.

```{r}
faithful <- rename(faithful,
                     duration = eruptions,
                     time.til.next = waiting)
names(faithful)
```

```{r}
library(mosaic)
gf_point(time.til.next ~ duration, alpha = 0.5, data = faithful)
```

Wenn eine Variable, die einen Datensatz enthält, modifiziert oder verwendet wird, um ein anderes Objekt zu speichern, können die Originaldaten aus dem entsprechenden Paket mittels `data()` wiederhergestellt werden. 

```{r}
data(faithful)
head(faithful, 3)
```


## Erstellen von Teilmengen spezifischer Beobachtungen {#subdaten}

Wir können auch `filter()` verwenden, um die Größe eines Dataframes zu reduzieren, indem nur bestimmte Zeilen ausgewählt werden.

```{r}
data(faithful)
names(faithful) <- c('duration', 'time.til.next')

# zur Erstellung von Teilmengen kann jede Logik verwendet werden
faithfulLong <- filter(faithful, duration > 3)

gf_point( time.til.next ~ duration, data = faithfulLong)
```

## Sortieren von Dataframes

Dataframes können mit der Funktion `arrange()` sortiert werden.

```{r}
head(faithful, 3)

sorted <- arrange(faithful, duration)
head(sorted, 3)
```

:::{.achtung data-latex="{achtung}"}
Es ist normalerweise besser, neue Datensätze zu erstellen, als das Original zu modifizieren.
:::

## Zusammenfügen von Dataframes

Der `fusion1`-Datensatz im Paket `fastR` enthält Genotyp-Informationen für einen \textsc{SNP} (single nucleotide polymorphism) im Gen \textsc{TCF7L2}. Der Dataframe enthält Phänotypen (einschließlich Typ-2-Diabetes Fall-/Kontrollstatus) für eine sich überschneidende Menge von Individuen. Wir können diese zusammenfügen (oder verschmelzen), um die Assoziation zwischen Genotypen und Phänotypen mit Hilfe von `merge()` zu untersuchen. 
\index{arrange()}

```{r}
library(fastR2)
fusion1 <- arrange(FUSION1, id)
head(fusion1, 3)
```

```{r}
data(pheno)
head(Pheno, 3)
```

```{r}
library(tidyr)
fusion1m <- inner_join(fusion1, Pheno, by='id')
head(fusion1m, 3)
```

Jetzt sind wir bereit, mit der Analyse zu beginnen.

```{r}
tally(~t2d + genotype, data = fusion1m)
```


## Extrahieren und Zusammenfassen von Informationen

Das Paket `tidyr` bietet eine flexible Möglichkeit, die Anordnung der Daten zu ändern. Es wurde für die Konvertierung zwischen langen und breiten Darstellungen von Zeitreihendaten entwickelt und seine Argumente sind in diesem Sinne benannt.

Eine häufige Situation ist es, von einer breiten Form in eine lange Form zu konvertieren, um die Perspektive darüber, was eine Beobachtungseinheit ist, zu änder. Zum Beispiel ist im `traffic`-Dataframe jede Zeile ein Jahr, und es werden Daten für mehrere Staaten bereitgestellt.

:::{.note data-latex="{note}"}
Die Vignetten, die in den Paketen `tidyr` und `dplyr` enthalten sind, bieten eine Reihe nützlicher Beispiele für gängige Datenmanipulationen.
:::

```{r}
data(traffic)

Traffic
```

Wir können dies so umformen, dass jede Zeile eine Messung für einen einzelnen Staat in einem Jahr enthält.

```{r}
longTraffic <- Traffic %>% 
  gather(state, deathRate, ny:ri)

head(longTraffic)
```


Wir können auch in die andere Richtung umformen, diesmal mit allen Daten für einen bestimmten Staat in einer Zeile im Dataframe.

```{r}
stateTraffic <- longTraffic %>% 
  select(year, deathRate, state) %>%
  mutate(year=paste("deathRate.", year, sep="")) %>%
  spread(year, deathRate)

stateTraffic
```
\index{inner\_join}

## Neue Variablen hinzufügen

Eine Reihe von Funktionen erleichtern die Erstellung oder Neukodierung von Variablen.


### Kategoriale aus einer quantitativen Variable erstellen

Als nächstes zeigen wir, wie man eine dreistufige kategoriale Variable mit Trennung bei 20 und 40 für die CESD-Skala (die von 0 bis 60 Punkten reicht) erstellt.

```{r}
favstats(~ cesd, data=HELPrct)
```

```{r}
HELPrct <- mutate(HELPrct, 
                  cesdcut = cut(cesd, 
                                breaks = c(0, 20, 40, 60), 
                                include.lowest = TRUE))

gf_boxplot(cesd ~ cesdcut, data = HELPrct)
```

Es bietet sich an, die Labels besser zu bezeichnen.

:::{.hinweis data-latex="{hinweis}"}
Die Funktion `ntiles()` kann verwendet werden, um die Erstellung von Gruppen auf diese Weise zu automatisieren.
:::

```{r}
HELPrct <- mutate(HELPrct, 
                  cesdcut = cut(cesd, 
                                labels = c("low", "medium", "high"), 
                                breaks = c(0, 20, 40, 60), 
                                include.lowest = TRUE))

gf_boxplot(cesd ~ cesdcut, data = HELPrct)
```

Die `derivedFactor()` Funktion ist noch allgemeiner und kann auch zu diesem Zweck verwendet werden.

```{r}
HELPrct <- mutate(HELPrct, 
                  anothercut = derivedFactor(
                    low = cesd >= 0 & cesd <= 20, 
                    medium = cesd > 20 & cesd <= 40, 
                    high = cesd > 40))
```

### Faktoren neu ordnen
\index{breaks Option}

Standardmäßig verwendet \textsf{R} die erste Ebene in lexikographischer Reihenfolge als Referenzgruppe für die Modellierung. Dies kann mit der `relevel()` Funktion überschrieben werden (siehe auch `reorder()`).

```{r}
 tally(~ substance, data = HELPrct)
```

```{r}
 coef(lm(cesd ~ substance, data = HELPrct))
```

```{r}
HELPrct <- mutate(HELPrct, subnew = relevel(substance, ref="heroin"))
coef(lm(cesd ~ subnew, data=HELPrct))
```

## Gruppenstatistiken

Es kann oft sinnvoll sein, zusammenfassende Statistiken nach Gruppen zu berechnen und diese in ein Dataframe einzufügen. Die Funktion `group_by()` im Paket `dplyr` erleichtert diesen Prozess. Hier zeigen wir, wie man eine Variable hinzufügt, die das mittlere Alter der Probanden je Drogenmittel enthält.

```{r}
favstats(age ~ substance, data = HELPrct)
```

```{r}
ageGroup <- HELPrct %>%
  group_by(substance) %>%
  summarise(agebygroup = mean(age))

ageGroup
```

```{r}
 nrow(ageGroup)
```

```{r}
 nrow(HELPrct)
```

```{r}
HELPmerged <- left_join(ageGroup, HELPrct, by = "substance")

favstats(agebygroup ~ substance, data = HELPmerged)
```

```{r}
nrow(HELPmerged)
```

## Umgang mit fehlenden Werten {#missings}

Fehlende Werte entstehen in fast allen Untersuchungen der realen Welt. \textsf{R} verwendet das `NA`-Zeichen als Indikator für fehlende Werte. Der `HELPmiss`-Datensatz innerhalb des Paketes `mosaicData` umfasst alle $n = 470$ Probanden, die zu Studienbeginn eingeschrieben sind (einschließlich der $n = 17$ Probanden mit einigen fehlenden Werten, die nicht in `HELPrct` enthalten waren).

```{r}
smaller <- select(HELPmiss, cesd, drugrisk, indtot, mcs, pcs, substance)

dim(smaller)
```

```{r}
summary(smaller)
```

Von den 470 Probanden in den 6 Variablen des Dataframess haben nur die Variablen `drugrisk`, `indtot`, `mcs`, und `pcs` fehlende Werte.

```{r}
favstats(~ mcs, data = smaller)

with(smaller, sum(is.na(mcs)))

nomiss <- na.omit(smaller)
dim(nomiss)

nrow(nomiss)

ncol(nomiss)

favstats(~ mcs, data = nomiss)
```

Alternativ könnten wir den gleichen Datenbestand mit Hilfe von logischen Bedingungen erzeugen:

```{r}
nomiss <- filter(smaller, 
                 (!is.na(mcs) & !is.na(indtot) & !is.na(drugrisk)))
dim(nomiss)
```

