# Aufgaben

Die *erste* Nummer zu Beginn einer Aufgabe bezieht sich auf das Kapitel, zu der die Aufgabe gehört.

<!-- Referenzen zu den Kapiteln müssen noch eingefügt werden -->


*3.1* Erstellen Sie ein facettiertes Histogramm der Depressivitätswerte (CESD-Scores), wobei die Drogenart die zu gruppierende Variable (d.h. die facettierte Variable) darstellt. Beschränken Sie Analyse auf die Männer und überlagern Sie das Histogramm mit einer Dichtekurve der Normalverteilung. Der Datensatz heißt `HELPrct`.


*5.1* Berechnen Sie eine einfache lineare Regression, um die Anzahl alkoholischer Getränke vorherzusagen als Funktion des Psychisches Wohlbefindens (Datensatz `HELPrct`). Das Modell kann mit dieser Formelschreibweise spezifiziert werden: `i1 ~ mcs`. Untersuchen Sie die Verteilung der Residuen für dieses Modell.

*10.1* Der Datensatz `RailTrail` (Teil des Pakets `mosaic`) beinhaltet eine Häufigkeitsauswertung zum Schienenverkehr für eine Trasse in Northampton, Massachusetts während eines Zeitraums von 90 Tagen in 2005. Die Stadtverwaltung möchte die Auslastung des Schienennetzes wissen und verstehen, wie sich sich als Funktion von Temperatur und Wochentag ändert.


```{r}
data("RailTrail")
```


```{r}
favstats(~ avgtemp, data = RailTrail)
```


```{r}
gf_dens(~ avgtemp, xlab = "Mittlere Temperatur (F)", data = RailTrail)
```


*10.2* Der Datensatz `RailTrail` beinhaltet eine Variable namens `cloudcover`, die den Grad der Bewölkung wiedergibt. Beschreiben Sie die Verteilung dieser Variable im Hinblick auf Lage, Streuung und Form.


*10.3* Die Variable im Datensatz `RailTrail`, die die Höhe des Verkehrsaufkommen beschreibt, heißt `volume`. Beschreiben Sie die Lage, Streuung und Form dieser Variable.


*10.4* Im Datensatz `RailTrail` gibt es eine Indikator-Variable, die anzeigt, ob ein Tag ein Wochentag war (`weekday == 1`) oder ein Wochenende bzw. Feiertag (`weekday == 0`). Setzen Sie `tally()` ein, um die Verteilung dieser kategorialen Variable zu beschreiben. Wie hoch ist der Anteil von Tagen des Wochenendes bzw. Feiertage?


*10.5* Verwenden Sie gruppierte Boxplots, um die Verteilung von `volume` nach `weekday` zu untersuchen (Datensatz `RailTrail`). Was lässt sich ablesen?


*10.6* Erstellen Sie ein Dichtediagramm, das für beide Arten von Wochentagen jeweils ein Dichtediagramm zeigt. Die beiden Diagramme sollen überlappen. Tipp: Nutzen Sie das Argument `fill`.


*10.7* Erstellen Sie ein Streudiagramm mit Verkehrsaufkommen als Funktion der Temperatur (Datensatz `RailTrail`). Fügen Sie sowohl eine Regressionsgerade als auch einen rollenden Mittelwert (Lowess-Kurve) hinzu. Was können Sie über den Zusammenhang schließen? 


*10.8* Berechnen Sie eine multiple Regression für `volume` als Funktion von `cloudcover`, `avgtemp`, `weekday` und die Interaktion von Wochentag mit Durchschnittstemperatur. Unterstützen die Daten die Interaktion auf einem Signifikanzniveau von $\alpha = 0.05$?

*10.9* Verwenden Sie `makeFun()`, um die Anzahl von Fahrten vorherzusagen an einem Wochentag, bei einer mittleren Temperatur von 60° Fahrenheit und ohne Wolken. Überprüfen Sie Ihre Berechnung anhand der Modellkoeffizienten:

```{r echo = FALSE}
fm <- lm(volume ~  weekday + avgtemp + cloudcover + weekday:avgtemp, data = RailTrail)
```


```{r}
coef(fm)
```


*10.10* Nutzen Sie `makeFun()` und `gf_fun()`, um die Zahl der vorhergesagten Fahrten sowohl an Wochentagen als auch an Wochen- bzw. Feiertagen mit einer Temperaturspanne von 30 bis 80 Grad Fahrenheit an einem wolkigen Tag (`cloudcover=10`) zu visualisieren .


*10.11* Erstellen Sie ein Histogramm der Residuen des Regressionsmodells aus der vorherigen Aufgabe, um die Normalverteilung zu überprüfen. Die Dichte einer Normalverteilung soll über das Histogramm gelegt sein in der Abbildung.


*10.12*  Erstellen Sie ein Streudiagramm mit dem gleichen Modell; dabei sollen die Residuen als Funktion der vorhergesagten Werte dargestellt werden. Beurteilen Sie auf dieser Basis die (Erfüllung der) Linearitätsannahme sowie die Annahme der Varianzgleichheit.


*10.13*  Erstellen Sie ein Streudiagramm mit dem gleichen Modell wie eben; dabei sollen die Residuen als Funktion der mittleren Temperatur dargestellt werden. Beurteilen Sie auf dieser Basis die (Erfüllung der) Linearitätsannahme sowie die Annahme der Varianzgleichheit.


*11.1*  Erzeugen Sie eine Stichprobe mit 1000 zufällig gezogenen Fällen aus einer Exponentialverteilung, wobei der Parameter der Verteilung 2 betragen soll. Berechnen Sie den Mittelwert dieser 1000 Fälle.


*11.2* Finden Sie den Median einer exponentialverteilten Zufallsvariablen $X$ mit einem Parameterwert von 10.


*12.1* Berechnen Sie die Power eins zweiseitigen t-Test für unabhängige Stichproben, wobei beide Verteilungen approximativ normalverteilt sind mit der gleichen Standardabweichung. Der Unterschied zwischen den Mittelwerte liege bei einer halben Standardabweichungseinheit. Gehen Sie von 25 Fällen pro Gruppe aus und einem Alphaniveau von 0.0539.

*12.2* Berechnen Sie die nötige Stichprobengröße $n$ für eine Power von 90% bei einem t-Test für zwei unabhängige Gruppen, wobei der Unterschied in den Mittelwerten bei $1/4$ einer Standardabweichungseinheit liege ($\alpha = 0.005$).


*13.1* Erstellen Sie ein Streudiagramm für den Datensatz  `faithful`, wobei die Eruptionszeit als Funktion von der Zeit seit der letzten Eruption dargestellt werden soll.


*13.2* Der Datensatz `fusion2` im R-Paket `fastR` beinhaltet Genotypen für ein bestimmtes Einzelnukleotid-Polymorphismus (SNP). Fügen Sie die Datensätze `fusion1`, `fusion2`und `pheno` zu einen Datensatz zusammen. Beachten Sie, dass `fusion1` und `fusion2` über die gleichen Variablennamen verfügen. Es ist eine (mögliche) sinnvolle Herangehensweise, die Variablennamen umzubenennen nach dem Zusammenfügen, so dass der resultierende Datensatz einfacher zu verwenden ist. Bereinigen Sie den Datensatz um Dubletten oder unnötige Spalten.


